臺灣高等法院高雄分院刑事判決　　　　99年度上易字第1284號
上　訴　人　臺灣高雄地方法院檢察署檢察官
被　　　告　洪嘉鴻
上列上訴人因被告家庭暴力防治法等案件，不服臺灣高雄地方法
院99年度易字第1717號中華民國99年11月11日第一審判決（起訴
案號：臺灣高雄地方法院檢察署99年度偵字第16571 號），提起
上訴，本院判決如下：
    主  文
原判決撤銷。
洪嘉鴻違反保護令罪，處拘役伍拾日，如易科罰金，以新臺幣壹
仟元折算壹日。
    事  實
一、洪嘉鴻與林富美為母子，2 人具有家庭暴力防治法第3 條第
    3 款所定之家庭成員關係，洪嘉鴻曾於民國98年10月29日經
    台灣高雄地方法院依家庭暴力法第14條第1 項規定，以98年
    度家護字第1472號民事通常保護令裁定，令其不得對林富美
    實施身體或精神上不法侵害行為，及為騷擾之行為，並應遠
    離林富美之工作場所至少一百公尺，保護令有效期間為1 年
    ，復經台灣高雄地方法院以98年度家護聲字第136 號民事通
    常保護令裁定增加洪嘉鴻應於99 年2月28日以前遷出林富美
    位於高雄市○○區○○里○○路595 號之住居所，詎洪嘉鴻
    明知上開保護令內容，並於99年2 月27日遷出林富美上開住
    所，竟基於違反保護令之犯意，於99年5 月11日22時許，擅
    自進入林富美上開位於高雄市○○區○○里○○路595 號住
    所，向林富美索討神主牌位及祖先名冊，林富美僅應允交付
    祖先名冊，洪嘉鴻執意索取神主牌位，大聲爭吵騷擾，並恐
    嚇林富美如不交出，就要給林富美死等語，使林富美心生畏
    懼，而以此種方式對林富美為精神上不法侵害及騷擾之家庭
    暴力行為，違反法院所為保護令裁定；嗣因鄰居報警查悉上
    情。
二、案經高雄市政府警察局林園分局移送臺灣高雄地方法院檢察
    署檢察官偵查起訴。
    理  由
一、訊據被告洪嘉鴻否認有何違反保護令等犯行，辯稱：我當天
    回家要拿神主牌位及祖先名冊，與母親林富美講話大聲一點
    ，沒有爭吵，也沒有恐嚇林富美「要給妳死」等語。
二、經查：
    (一)、被告與林富美為母子關係，2 人具有家庭暴力防治法第
        3 條第3 款所定之家庭成員關係，被告曾對林富美為家
        庭暴力行為，於民國98年10月29日經台灣高雄地方法院
        依家庭暴力防治法第14條第1 項規定，以98年度家護字
        第1472號民事通常保護令裁定，令其不得對林富美實施
        身體或精神上不法侵害行為，及不得對林富美為騷擾之
        行為，並應遠離林富美之工作場所至少一百公尺，保護
        令有效期間為1 年，復經台灣高雄地方法院以98年度家
        護聲字第136 號民事通常保護令裁定增加洪嘉鴻應於99
        年2 月28日以前遷出林富美位於高雄市○○區○○里○
        ○路595 號之住居所，此為被告所知等事實，被告並依
        保護令於99年2 月27日遷出高雄市○○區○○里○○路
        595 號林富美之住所，為被告所不爭執，（見本院卷第
        28頁），核與證人林富美指證情節相符，並有上開法院
        98年度家護字第1472號、98年度家護聲字第136 號民事
        通常保護令裁定及高雄市林園分局保護令執行紀錄表各
        一份在卷可稽。足見被告確曾因對被害人林富美之家庭
        暴力行為，經法院核發民事通常保護令，課以被告不得
        對其母林富美為家庭暴力行為之事實，應堪認定。
    (二)、證人林富美於原審時證稱：被告於99年5 月11日晚上10
        時許，到我的住處，他找我要祖先的神主牌、名冊。他
        跟我說『那本名冊拿給我』，我說『我名冊拿給你』，
        他又說『我不要，我要神主牌』，後來我說『神主牌日
        後再遷回去』，他說『你說謊』我就說『你不要這樣吵
        』等語明確。又於本院審理時證稱：被告於99年5 月11
        日晚上回去，要拿神主牌位、名冊，有說不給他就要給
        我死這樣的話，當時是是鄰居幫我打電話的，鄰居還說
        上一次我差點被他勒死，所以就幫我報警，那時候已經
        晚上10點多了，而且在那邊吵的很厲害，鄰居也害怕，
        所以就幫我報警了等語無訛。雖證人林富美於原審曾表
        示不記得被告有無說要給我死等語，然於本院明確證稱
        ：被告確有說要給我死等語，有就有，沒有就沒有，我
        不會說謊等語明確；參以被告與被害人係母子關係，自
        無誣陷被告之理，足認證人林富美於原審表示不記得，
        應屬係希望被告改過，給予被告機會之迴護之詞；嗣證
        人林富美搬至女兒家住，被告不知悔改又前往騷擾，始
        於本院說出實情，佐以被告亦坦承當時飲用保力達之酒
        精性液體，進入林富美上開住處，並為索取神主牌位及
        名冊與母親林富美大聲爭執等情不諱，則被告於酒後與
        告訴人爭吵時口出上開惡言即非無可能，且當時被告大
        聲爭吵，經鄰居報警，員警到場以被告為家庭暴力罪之
        現行犯，而為警依法逮捕，亦有卷附高雄縣政府警察局
        岡山分局執行拘提逮捕告知親友通知書1 份可憑（見警
        卷第14頁），足認被告確有上開違反保護令之行為。
    (三)、綜上所述，被告上開所辯，顯屬卸責之詞，不足採信。
        本件被告收受上開保護令並依保護令遷出其被害人林富
        美住處，竟於上揭時、地，擅自進入被害人林富美住處
        ，大聲爭吵騷擾，出言恐嚇被害人林富美，而有違反法
        院核發之民事通常保護令之事證明確，犯行堪以認定。
三、查被告洪嘉鴻與被害人林富美為母子關係，分據被告與被害
    人供承在卷，此有個人戶籍資料查詢結果1 份在卷可憑，是
    被告與被害人間具有家庭暴力防治法第3 條第3 款所定之家
    庭成員關係；次按家庭暴力防治法所稱家庭暴力者，謂家庭
    成員間實施身體或精神上不法侵害之行為；又所稱「騷擾」
    ，指任何打擾、警告、嘲弄或辱罵他人之言語、動作或製造
    使人心生畏怖情境之行為，家庭暴力防治法第2 條第1 、3
    款分別定有明文。核被告洪嘉鴻所為，係犯家庭暴力防治法
    第61條第1 款、第2 款、第3 款之違反保護令罪、刑法第30
    5 條之恐嚇罪。違反法院所為之禁止實施家庭暴力、騷擾及
    遷出復返回進入住居所行為之民事通常保護令罪。再被告所
    違反民事通常保護令之內容固有3 款，但因該保護令係以一
    裁定命被告不得直接對告訴人施實家庭暴力、騷擾及遷出住
    居所等行為，是被告違反上開法院之民事保護令，仍應論以
    構成家庭暴力防治法第61條之一罪，被告以一家庭暴力行為
    觸犯上開保護令及恐嚇2 罪名，為想像競合犯，應依刑法第
    55條規定從一較重之違反保護令罪處斷。
四、原審未予詳察，遽認被告此部分犯罪不能證明而為被告無罪
    之諭知，尚有未洽。檢察官上訴意旨執此指摘原判決不當，
    為有理由，本院自應將原判決予以撤銷改判。審酌被告年近
    40，身為獨子，不知孝順奉養，於收受原審法院核發之民事
    通常保護令後，仍不知警惕，竟再為上開家庭暴力行為，顯
    然欠缺為人子女應孝順父母及守法觀念，實不足取；犯後又
    無悔改之具體言行，惟念被告為獨子，期待其經偵審教訓，
    能感念母親含辛茹苦的養大成人，知恩圖報，及其僅以言詞
    實施家庭暴力行為，並無實際傷及人身之行為，犯罪所生之
    危害尚非重大，暨其犯罪之動機、目的等一切情狀，從輕量
    處如主文第2 項所示之刑，並諭知易科罰金之折算標準。
據上論結，應依刑事訴訟法第369 條第1 項前段、第364 條、第
299 條第1 項前段，家庭暴力防治法第61條第1 款、第2 款、第
3 款，刑法第11條前段、第305 條、第55條、第41條第1 項前段
，刑法施行法第1 條之1 第1 項、第2 項前段，判決如主文。
本案經檢察官王登榮到庭執行職務。
中    華    民    國  100     年    1     月    31    日
                  刑事第一庭    審判長法  官  周賢銳
                                      法  官  石家禎
                                      法  官  施柏宏
以上正本證明與原本無異。
不得上訴。
中    華    民    國   100    年    1     月    31    日
                                      書記官  許信宗
附錄本件判決論罪科刑法條：
家庭暴力防治法第61條
違反法院依第 14 條第 1 項、第 16 條第 3 項所為之下列裁定
者，為本法所稱違反保護令罪，處 3 年以下有期徒刑、拘役或
科或併科新臺幣 10 萬元以下罰金：
一、禁止實施家庭暴力。
二、禁止騷擾、接觸、跟蹤、通話、通信或其他非必要之聯絡行
    為。
三、遷出住居所。
四、遠離住居所、工作場所、學校或其他特定場所。
五、完成加害人處遇計畫。
中華民國刑法(94.02.02)第305條
（恐嚇危害安全罪）
以加害生命、身體、自由、名譽、財產之事，恐嚇他人致生危害
於安全者，處 2 年以下有期徒刑、拘役或 3 百元以下罰金。